臺灣新北地方法院板橋簡易庭簡易民事判決
　　　　　　　　　　　　　　　　　 110年度板簡字第1861號

原　　　告　吳呈祥　
原　　　告　范姜月枝


上列二人共同
訴訟代理人　劉鴻傑律師
被　　　告　曾■i翔　
上列當事人間請求侵權行為損害賠償事件，於民國110年11月3日
言詞辯論終結，本院判決如下：
    主  文
原告之訴及假執行之聲請均駁回。
訴訟費用由原告負擔。
    事  實  及  理  由
一、原告起訴主張：
（一）緣被告於民國108年9月30日凌晨某時，駕駛車牌號碼000-
      0000號自用小貨車，沿桃園市龜山區萬壽路往新莊方向行
      駛。嗣於同日凌晨2時51分許，行經萬壽路一段路燈編號
      080341旁時，本應注意車輛行車動態，且依當時天候兩、
      夜間有照明、柏油路面濕潤、無缺陷、無障礙物、視距良
      好等情形，客觀上並無不能注意之情事，竟疏未注意及比
      。適有被害人吳承峻騎乘車牌號碼000-0000號普通重型機
      車沿萬壽路一段往桃園方向行駛，控車失當左偏撞及中央
      劃分島，致彈飛至對向內側車道，而遭對向直行之被告撞
      擊輾壓，經送醫急救後，仍於108年9月30日凌晨4時11分
      許不治死亡。
（二）查不起訴處分書並未以科學方法鑑定證實，被告本件行為
      是否確為無過失，徒以監視器畫面截圖推論被害人自撞分
      隔島後，彈飛至對向被告所行駛之車道上遭被告撞擊間，
      僅經過1至2秒，而推論難以期待被告對於危險結果之發生
      有迴避可能性，逕以認定無過失，實有違經驗及論理法則
      。又以桃園市政府車輛行車事故鑑定委員會108年12月10
      日桃交鑑字第0000000案鑑定意見書及桃園市政府車輛行
      車事故鑑定覆議委員會109年7月31日桃交覆字第0000000
      案鑑定覆議意見書為憑，而徒以非科學實證之鑑定意見，
      遽以判斷而為不起訴處分，實未經詳盡調查之程序。且該
      不起訴處分，尚非確定判決，所為之認定就本件民事求償
      亦無拘束力，且刑事所事實之認定與民事訴訟判斷係各別
      獨立。「刑事判決所認定之事實，於獨立之民事訴訟，無
      拘束力，民事法院就當事人主張之該事實，及其所聲明之
      證據，仍應自行調查斟酌，決定取捨。」(此有最高法院
      86年度台上字第2060號民事判決可資參照)。
（三）次查該肇事路段為雙向三車道(往桃園方向二車道)，被告
      往新莊方向為下坡路段，且該路段以被告行駛方向而言，
      縱屬上下班交通尖峰時刻，行車動線皆屬順暢亦能保持高
      速行駛。而事發當日時間核屬凌晨應幾近無車輛，被告辯
      稱其時速僅四十幾公里，不無疑義。本件被告是否有超速
      或其他違反交通規則之情事，而有過失責任，尚待鈞院准
      予函送中央警察大學或交通大學等單位，鑑定本件交通事
      故被告有無肇事原因及責任比例，以釐清肇事責任問題。
（四）按因故意或過失，不法侵害他人之權利者，負損害賠償責
      任。故意以背於善良風俗之方法，加損害於他人者亦同。
      違反保護他人之法律，致生損害於他人者，負賠償責任。
      但能證明其行為無過失者，不在此限。汽車、機車或其他
      非依軌道行駛之動力車輛，在使用中加損害於他人者，駕
      駛人應賠償因此所生之損害。但於防止損害之發生，已盡
      相當之注意者，不在此限。不法侵害他人致死者，對於支
      出醫療及增加生活上需要之費用或殯葬費之人，亦應負損
      害賠償責任；被害人對於第三人負有法定扶養義務者，加
      害人對於該第三人亦應負損害賠償責任；不法侵害他人致
      死者，被害人之父、母、子、女及配偶，雖非財產上之損
      害，亦得請求賠償相當之金額，民法第184條、第191條之
      2、第192條第1、2項及第194條分別定有明文。查原告二
      人為被害人之父、母，且不能維持生活，因被害人遭被告
      駕駛汽車之過失或違反交通規則之行為而撞擊死亡，致原
      告受有醫療、殯葬、扶養費及慰撫金之損害。據原告表示
      ：除事發當日原告二人至警局時遇見被告，被告向原告認
      錯。惟後續被告則不聞不問，連主動慰問或至被害人靈前
      上香表示也沒有，原告曾向被告詢問後續賠償問題，被告
      僅推託稱自己家中有老小要養無法負擔。原告認被告無法
      將心比心，對於原告痛失親兒一事，並非藉以向被告索賠
      鉅額賠償，而希望被告一個虛心道歉或誠心慰問。因此希
      望藉由本件民事訴訟請求一個公平審判及判斷，藉以釐清
      交通事故肇責認定。原告二人對於被害人車禍身亡事件，
      心理受到很大的創傷，只要一提及被害人之事，原告二人
      即感身心不適且迄今仍無法接受。被害人為家中長子，對
      原告二人體貼且乖巧，而於此路途中發生車禍，造成原告
      二人生理及心理嚴重的影響。原告二人受有如下之損害：
   1、原告吳呈祥支出被害人急診醫療費計新台幣(下同) 2,072
      元及殯葬費用298,065元〔禮儀125,765元+塔位16萬元+設
      施使用費12,300元〕。原告范姜月枝支出被害人殯葬費用
      計18萬元〔喪葬禮儀服務15萬元+禮體淨身服務3萬元〕。
   2、扶養費用部分
    (1)原告吳呈祥，係61年12月4日出生，於被害人108年9月30
       日死亡時係實歲46歲，依108年桃園市簡易生命表所示，
       其男性46歲之平均餘命為34.24年，其於65歲後受扶養期
       間為15.24年【計算式：34.24-（65-46）】，相當於15
       年2月27日，而依據主計處統計，桃園市國人每人每月平
       均消費支出為22,147元，平均每人每年之消費支出即為
       26萬5764元，依此作為扶養費之計算標準，除被害人外
       ，因原告吳呈祥尚有一子，故被害人應負擔之金額為二
       分之一，依霍夫曼式計算法扣除中間利息（首期給付不
       扣除中間利息）核計其金額為1,534,377元。
    (2)原告范姜月枝，係65年5月9日出生，於被害人108年9月
       30日死亡時係實歲43歲，依(原證七)108年桃園市簡易生
       命表所示，其女性43歲之平均餘命為42.32年，其於65歲
       後受扶養期間為20.32年【計算式：42.32-（65-43）】
       ，相當於20年3月26日，而依據主計處統計，桃園市國人
       每人每月平均消費支出為22,147元，平均每人每年之消
       費支出即為265,764元，依此作為扶養費之計算標準，除
       被害人外，因原告范姜月枝尚有一子，故被害人應負擔
       之金額為二分之一，依霍夫曼式計算法扣除中間利息（
       首期給付不扣除中間利息）核計其金額為1,897,114元。
    (3)本件原告二人請求扶養費用部分共計3,431,491元。
   3、原告吳呈祥、原告范姜月枝二人，各請求非財產上損害之
      精神慰撫金150萬元，共計300萬元。
   4、綜上，原告吳呈祥請求急診醫療費計新台幣2,072元、殯
      葬費用298,065元、扶養費用1,534,377元及精神慰撫金
      150萬元，計3,334,514元；原告范姜月枝請求殯葬費用
      180,000元、扶養費用1,897,114元及精神慰撫金150萬元
      ，計3,577,114元。原告二人以上本件請求合計為6,911,
      628元，應由被告負賠償責任。
（五）為此，爰依侵權行為之法律關係提起本件訴訟，並聲明：
      1、被告應給付原告吳呈祥3,334,514元及自本起訴狀繕本
      送達之翌日起至清償日止，按週年百分之五計算之利息。
      2、被告應給付原告范姜月枝3,577,114元及自本起訴狀繕
      本送達之翌日起至清償日止，按週年百分之五計算之利息
      。
二、被告則以：
（一）原告起訴所主張被告之侵權行為事實（即「系爭車禍」）
      ，經新北地方檢察署以109年度偵字第1628號偵查終結並
      做成不起訴處分，認定被告對於車禍事故之發生及訴外人
      吳承峻死亡之結果無任何肇事因素，並無過失可言，並有
      桃園市政府車輛行車事故鑑定意見書桃市鑑0000000案及
      覆議委員會鑑定覆議意見書桃市覆第0000000號為證。蓋
      以本案而論，乃係逆向或冒然強行竄入內側車道之違規駕
      駛人本須盡最高之注意義務及採取一切必要措施以防危害
      之實現，縱正常用路人亦負有對違規駕駛人之不當駕駛行
      為適當處置之責；然在難以預料之緊急情況，應僅限於自
      身或第三人之避險，究非保護逆向駕駛之安全無虞，而必
      苛求其過失之責」。又「一般而言，夜間駕駛人所需之認
      知反應時間約為2■2.5秒，若考慮夜間駕駛人對於燈光識
      別較快，亦需要1.5秒，明顯地，以1.334■1.501秒之時
      間（間隔距離約為13.6[ 1.334 x 10.2]■15.31[ 1.501x
      10.2]公尺），並不足以讓自大貨車駕駛人進行有效之認
      知反應，遑論採取有效之反應措施以避免事故之發生，是
      自大貨車駕駛人並無足夠之時間及距離，在撞擊點前將車
      輛煞停，讓被害人車輛通過」（臺灣高等法院105年度交
      上訴字第134號刑事判決可資參照）。查被告確有撞擊訴
      外人吳承峻，然係因訴外人吳承峻突然闖入被告行車路線
      ，至被告反應不及而致，被告於駕駛實已充分注意車前狀
      況並且維持時速40公里行駛，且無違反任何交通規則，僅
      是因為事故當時無充足時間加以煞停，人反應速度有其極
      限，本案之情形，已非常人可以防範避免，自不能苛求被
      告，是被告對撞擊訴外人吳承峻致其死亡無任何故意過失
      可言。原告吳呈祥及范姜月枝各依民法第184條、第191條
      之2第1、2項及第194條請求被告給付3,334,514元並無理
      由。
（二）查桃園市政府車輛行車事故鑑定意見書桃市鑑0000000案
      及覆議委員會鑑定覆議意見書桃市覆第0000000號已就肇
      事經過一一分析並有包括現場圖、應訊筆錄、卷附照片、
      監視器現場錄影光碟等佐證，已詳加調查，認定事實無瑕
      疵，所適用法規亦無錯誤，並無再為鑑定之必要，尤其本
      件已有現場錄影光碟可資判斷，是此部分可由鈞院加以判
      斷即可，因此可經由調取相關事證即足以判斷等語置辯，
      並聲明：原告之訴駁回，訴訟費用由原告負擔。
三、本件原告主張被告涉犯過失致死罪嫌，造成原告精神上受有
    痛苦，業據提出台灣桃園地方地檢署109年度偵續字第88號
    不起訴處分書、桃園市行車車輛事故鑑定覆議委員會桃市覆
    字第0000000號覆議意見書、原告戶籍謄本及身分證影本、
    醫療收據、殯葬費用、108年桃園市簡易生命表、國人每人
    每月平均消費支出影本資料、扶養費計算式等件影本為證，
    被告則以前詞置辯，是本件所應審酌者為原告之請求是否有
    理由？
（一）按當事人主張有利於己之事實者，就其事實有舉證之責任
      ，民事訴訟法第277條前段有明文規定。次按民事訴訟如
      係由原告主張權利者，應先由原告負舉證之責，若原告先
      不能舉證，以證實自己主張之事實為真實，則被告就其抗
      辯事實即令不能舉證，或其所舉證據尚有疵累，亦應駁回
      原告之請求，最高法院17年上字第917號判例可資參照。
      復按因故意或過失，不法侵害他人之權利者，負損害賠償
      責任，民法第184條第1項前段定有明文。是以，侵權行為
      損害賠償請求權之發生，以有故意或過失不法侵害他人之
      權利為成立要件，若行為人之行為無故意或過失，即無賠
      償之可言；若無實際損害發生亦無賠償之可言；並以損害
      之發生及有責任原因之事實，二者之間，有相當因果關係
      為成立要件。故原告所主張損害賠償之債，如不合於此項
      成立要件者，即難謂有損害賠償請求權存在。申言之，侵
      權行為之成立，應具備加害行為、侵害權利、行為不法、
      致生損害、相當因果關係、行為人具責任能力及行為人須
      有故意或過失等要件，若任一要件有所欠缺，即無侵權行
      為責任之可言，且原告應就上開要件負舉證責任。
（二）經查，本件原告主張被告應負侵權行為損害賠償責任，無
      非係以被告涉犯過失致死罪嫌為其論據。惟查，本案交通
      事故，業經臺灣桃園地方法院檢察署送桃園市車輛行車事
      故鑑定委員會鑑定，而認鑑定結果為：「一、吳承峻於雨
      夜駕駛普通重型機車行經中央劃分島之右彎路段，未充分
      注意車前狀況，自行控車失當左偏撞擊中央劃分島後彈入
      對向來車道，為肇事原因。二、曾■i翔駕駛自用小貨車無
      肇事因素。」，有卷附之桃園市車輛行車事故鑑定委員會
      桃市鑑字第0000000號鑑定意見書在卷可憑。惟原告對鑑
      定結果不服，聲請送覆議，覆議結論仍維持上開鑑定意見
      ，此有桃市覆第0000000號鑑定覆議意見書附卷可參。是
      以，本件並無積極證據足以證明被告確有駕駛不當之行為
      。又原告聲請將本件交通事故再送請警大或交大鑑定肇事
      原因及責任，本院認本件業經臺灣桃園地方法院檢察署送
      桃園市車輛行車事故鑑定委員會鑑定，及原告聲請送覆議
      ，鑑定意見及覆議結論均認定被告無肇事因素，且其鑑定
      並未違反科學原理或經驗法則，是其鑑定報告應可採信，
      是本院認本件尚無再送請警大或交大鑑定之必要，附此敘
      明。
（三）本件被告於上開時、地行經該路段時，本行駛於訴外人吳
      承峻所行駛之對向車道，且中間尚有分隔島以區隔不同車
      行方向之車流、復於兩車對向前進靠近至水平距離小於1
      根路燈之設置距離時，訴外人吳承峻所騎乘之車輛始撞向
      分隔島並往前彈飛至被告所行駛之車道遭被告撞擊，僅經
      過1至2秒，是難認被告有足夠反應時間將車完全煞停，以
      避免撞上訴外人吳承峻，而難以期待被告對於危險結果之
      發生有迴避可能性，是以，本案自難認定被告對本件車禍
      之發生有過失，而為罪嫌不足之認定，此有台灣桃園地方
      地檢署109年度偵續字第88號不起訴處分書在卷可稽，而
      本院亦同此認定。本件原告未能舉證證明被告於本件車禍
      有何過失，則原告主張被告應負侵權行為責任等情，洵屬
      無據，尚難採信。
四、從而，原告依侵權行為等法律關係，請求被告應給付原告吳
    呈祥3,334,514元及自起訴狀繕本送達之翌日起至清償日止
    ，按週年百分之五計算之利息；被告應給付原告范姜月枝3,
    577,114元及自起訴狀繕本送達之翌日起至清償日止，按週
    年百分之五計算之利息，為無理由，應予駁回。原告之訴既
    經駁回，其假執行之聲請已失所附麗，應併予駁回。
五、本件事證已臻明確，兩造其餘攻擊防禦方法及所提之證據，
    核與判決結果無影響，毋庸再予一一論述，附此敘明。
六、據上論結：原告之訴為無理由，依民事訴訟法第78條，判決
    如主文。
中　　華　　民　　國　 110　　年　　11　　月　　24　　日
                      臺灣新北地方法院板橋簡易庭
                            法  官  呂安樂
以上為正本係照原本作成。
如不服本判決，應於送達後20日內，向本院提出上訴狀並表明上
訴理由，如於本判決宣示後送達前提起上訴者，應於判決送達後
20日內補提上訴理由書（須附繕本）。
中　　華　　民　　國　 110　　年　　11　　月　　24　　日
　　　　　　　　　　　書記官　陳佩瑩